臺灣高等法院民事判決
110年度勞上易字第46號
上  訴  人  
即附帶被上訴人  陳宜忻  
訴訟代理人      王展星律師
被  上訴人
即附帶上訴人    奧迪福斯汽車股份有限公司

法定代理人      Rahil Ansari（安薩瑞）

訴訟代理人      許修豪律師
                康書懷律師
                周修平律師

上列當事人間請求損害賠償事件，兩造對於中華民國110年2月3
日臺灣臺北地方法院109年度勞訴字第419號第一審判決，分別提
起上訴與附帶上訴，本院於110年12月22日言詞辯論終結，判決
如下：
    主      文
上訴駁回。
原判決關於駁回附帶上訴人後開第三項之訴部分，暨命附帶上訴
人負擔訴訟費用之裁判均廢棄。
附帶被上訴人應再給付附帶上訴人新臺幣壹拾柒萬零伍佰元，及
自民國一百零九年六月二十日起至清償日止，按年息百分之五計
算之利息。
第一審關於命附帶上訴人負擔訴訟費用部分、第二審訴訟費用，
均由上訴人負擔。
    事      實
壹、程序方面：
　　被上訴人法定代理人原為Matthias K. Schepers，嗣於本院
    審理期間變更為Rahil Ansari（安薩瑞），有變更登記表可
    參（見本院卷第205頁）。其新任法定代理人聲明承受訴訟
    （見本院卷第201-202頁），合於民事訴訟法第170條、第17
    5條第1項規定，應予准許。
貳、實體方面：
一、被上訴人主張：
　㈠伊從事汽車批發與零售業，於台灣經營奧迪與福斯等汽車品
    牌，為回饋員工，訂有員工得以低於市價之價格購入伊所營
    品牌新車或中古車之福利政策，但爲避免此一福利成爲員工
    轉售套利之工具，影響伊產品之市場價格，故亦限制員工不
    得於特定期間内將汽車所有權轉讓予第三人。
　㈡上訴人自民國105年3月28日起於伊財務部擔任會計經理，在1
    08年12月9日以員工價新臺幣（下同）155萬元向伊購買市價
    341萬元之奧迪A7汽車（下稱系爭汽車），惟竟於同年月30
    日登記為系爭汽車所有權人後，即於109年1月2日違約將該
    車所有權轉讓他人，應給付按該車市價20%計算之違約金。
    爰依兩造間員工購車約款，求為命上訴人給付682,000元及
    自109年6月20日起加計法定遲延利息之判決（非本院審理範
    圍不予贅述）。  
二、上訴人則抗辯：伊於109年1月2日將系爭汽車所有權移轉登
    記予訴外人曾敬仁，係為擔保對曾敬仁之借款債務，而以借
    名登記方式為之，尚不構成違約；且被上訴人請求之違約金
    ，亦屬過高，應予酌減等語。
三、原審為被上訴人一部勝訴、一部敗訴之判決，即判命上訴人
    給付661,200元，及其中511,500元自109年6月20日起，其餘
    149,700元自109年7月1日起，均至清償日止，按週年利率5%
    計算之利息；另駁回被上訴人其餘之訴（原判決主文欄漏載
    原告其餘之訴駁回，應由原審裁定更正）。上訴人提起一部
    上訴（未據上訴人聲明不服部分，已告確定，非本院審理範
    圍），聲明為：㈠原判決命上訴人給付逾149,700元本息部分
    ，及該部分訴訟費用之裁判均廢棄；㈡上開廢棄部分，被上
    訴人在第一審之訴駁回。被上訴人就其敗訴部分提起附帶上
    訴，聲明為：㈠原判決關於駁回附帶上訴人後開第二項之訴
    ，及該部分訴訟費用之裁判廢棄；㈡附帶被上訴人應再給付
    附帶上訴人170,500元，及自109年6月20日起至清償日止，
    按年息5%計算之利息。兩造對上訴及附帶上訴之答辯聲明為
    ：上訴、附帶上訴駁回。
四、被上訴人主張其對所屬員工提供優惠購車方案，上訴人於受
    僱被上訴人期間，依該優惠方案以155萬元購入市價341萬元
    之系爭汽車，並於108年12月30日登記為該車所有人，惟旋
    即於109年1月2日將該車所有權移轉登記予曾敬仁等情，為
    上訴人所不爭執，且有兩造勞動契約、被上訴人制訂之車輛
    政策、系爭汽車購車單（下稱系爭購車單）及行車執照、交
    通部公路總局臺北市區監理所回函等件為憑（見原審支付命
    令卷第13-37頁），均堪信實。
五、按系爭購車單之交易條件欄明載：車輛產權僅能登記於購車
    員工或其親近家庭成員（父母、配偶、子女）名下、購車員
    工不得於購車後9個月內出售該車，違反者應給付以汽車市
    價20%計算之罰款等約款，且經上訴人在系爭購車單上簽名
    確認（見原審支付命令卷第33頁），堪認該等約款業經兩造
    意思合致，構成契約內容之一部，雙方均應同受拘束。被上
    訴人主張上訴人於閉鎖期內出售系爭汽車，應依前開約定給
    付違約金682,000元本息（3,410,000×20%＝682,000），雖為
    上訴人所否認，並以前揭情詞置辯。本院基於下列事證，認
    被上訴人之請求為有理由：
　㈠按汽車產權之過戶，應依道路交通安全規則第15條第2項第1
    款規定辦理異動登記，雖非汽車所有權移轉之法定要件，但
    因汽車所有人之車籍登記，涉及相關租稅納稅義務人之認定
    （參見使用牌照稅法第3條第1項、汽車燃料使用費徵收及分
    配辦法第6條規定），故依吾人日常生活所知，汽車產權因
    法律行為而讓與，殆以依法辦理異動登記為常態事實，且讓
    與之原因多為買賣或贈與。被上訴人主張上訴人購買系爭汽
    車後，違約於閉鎖期內將該車售予曾敬仁，業已提出上訴人
    因購買系爭汽車，於108年12月30日登記為所有人，嗣於109
    年1月2日將系爭汽車產權過戶予曾敬仁，並辦妥異動登記之
    證明（見原審支付命令卷第37頁交通部公路總局臺北市區監
    理所回函），堪認已就前開事項盡舉證之責。上訴人抗辯其
    將系爭汽車產權過戶予曾敬仁之原因關係並非買賣，而係借
    名登記，自應就此變態事實負舉證責任。
　㈡上訴人固提出借據及帳戶明細、取款單、支票等件（見原審
    卷第179頁、本院卷第109-113頁），做為其在108年12月10
    日向曾敬仁借款150萬元以支付購買系爭汽車價金，嗣將系
    爭汽車產權借名登記予曾敬仁做為前揭借款之擔保，及其已
    於109年9月15日對曾敬仁清償該筆借款債務之證明。然上訴
    人既稱系爭汽車之產權登記在曾敬仁名下，係做為借款債權
    之擔保，復自承曾敬仁在109年4月20日即將系爭汽車之產權
    重行過戶登記於上訴人名下（見原審卷第109、173頁），早
    於上訴人主張之還款日。顯見在上訴人與曾敬仁間，系爭汽
    車產權之過戶登記時點，與前述借款債務之清償與否，並無
    關連，上訴人辯稱其將系爭汽車產權過戶予曾敬仁之原因為
    借名登記云云，即非可信；被上訴人執此主張上訴人出具予
    曾敬仁之借據為臨訟所做，內容並非真實等語（見原審卷第
    185頁），容非無的放矢之論，故上訴人縱曾於109年9月15
    日給付曾敬仁155萬元，亦難據此斷言該筆款項之給付係為
    清償借款。準此，以上訴人所舉前述證據，並無法使本院獲
    致其所辯屬實之心證，應以被上訴人主張：上訴人確有違約
    轉售系爭汽車之情為可採，被上訴人自有權依約請求上訴人
    給付違約罰款。
　㈢兩造均同認系爭購車單中約定之違約轉售汽車罰款，數額為
    系爭汽車市價341萬元之二成，即682,000元，性質上屬民法
    第250條所指違約金。兩造並未約定該違約金為懲罰性質，
    依同條第2項規定，應認該違約金屬損害賠償約定性質。上
    訴人雖辯稱兩造約定之違約金數額過高，應由本院依同法第
    252條規定予以酌減云云。惟審酌系爭汽車之交易，乃被上
    訴人提供予所屬員工之福利政策，若被上訴人未將系爭汽車
    以低價提供員工認購，自可將該車以較高價格對外銷售賺取
    利潤。則被上訴人因上訴人認購系爭汽車後違約轉售所受損
    害，應為其對外銷售系爭汽車及將該車提供員工認購，二者
    價格之差額。觀諸被上訴人官網中古車之銷售資訊（見本院
    卷第56、61、63頁），可知與系爭汽車同為未滿2年、里程
    數相近之同款式中古車，被上訴人對外銷售之價格為298萬
    元，與系爭汽車之員購價155萬元，價差逾100萬元，遠高於
    兩造約定之違約金數額，依上說明，尚難認本件違約金之數
    額有過高之情，自無酌減之必要。又奧迪汽車為進口高價車
    款，被上訴人在官網公告經原廠認證之中古車銷售價格，衡
    情當無嚴重偏離市場行情情事，上訴人聲請向台北市、新北
    市汽車商業同業公會函詢系爭汽車在108年12月間之中古車
    銷售價格，核無調查必要，併予指明。從而，被上訴人請求
    上訴人給付682,000元，並加給自上訴人受催告給付期限屆
    滿日翌日（即109年6月20日，見支付命令卷第39頁催告函）
    起至清償日止，按年息5%計算之利息，即屬有據（參見民法
    第229條、第233條第1項、第203條規定）。　
六、綜上所述，被上訴人依系爭購車單之約定，請求上訴人給付
    682,000元，及自109年6月20日至清償日止，按年息5%計算
    之利息部分，為有理由，應予准許。從而原審就上開應准許
    部分，判命上訴人應給付被上訴人511,500元本息，核無不
    當，上訴人之上訴意旨指摘原判決此部分不當，求予廢棄改
    判，為無理由，應駁回其上訴。又原審駁回被上訴人關於上
    開應准許其餘170,500元本息之請求（682,000－511,500＝
　　170,500），尚有未洽，被上訴人提起附帶上訴，就此指摘
    原判決不當，為有理由，應予准許，自應由本院將原判決此
    部分廢棄改判如主文第三項所示。
七、本件事證已臻明確，兩造其餘之攻擊或防禦方法及所用之證
    據，經本院斟酌後，認為均不足以影響本判決之結果，爰不
    逐一論列，附此敘明。
八、據上論結，本件上訴為無理由，附帶上訴為有理由，爰判決
    如主文。
中　　華　　民　　國　　111 　年　　1 　　月　　5 　　日
                  勞動法庭
                      審判長法  官  陳秀貞  
                            法  官  蔡世芳
                            法  官  陳婷玉
正本係照原本作成。
不得上訴。
中　　華　　民　　國　　111 　年　　1 　　月　　5 　　日

  　　　　　　　　　　　　　書記官  陳盈璇